【裁判字號】    90,上易,341
【裁判日期】    900417
【裁判案由】    侵占
【裁判全文】
臺灣高等法院刑事判決                              九十年度上易字第三四一號
    上  訴  人  臺灣臺北地方法院檢察署檢察官
    上  訴  人
    即  被  告  甲○○
右上訴人等因被告侵占案件，不服台灣台北地方法院八十九年度易字第二０四七號，
中華民國八十九年十二月二十二日第一審判決（起訴案號：台灣台北地方法院檢察署
八十九年度偵字第一０九四七號），提起上訴，本院判決如左：
    主  文
原判決撤銷。
甲○○意圖為自己不法之所有，而侵占對於業務上所持有之物，處有期徒刑陸月，如
易科罰金，以參佰元折算壹日。
    事  實
一、甲○○係鈦格科技股份有限公司（下稱鈦格公司）業務部副總經理，負責開拓業
    務及收受貨款，竟意圖為自己不法之所有，於民國八十八年九月一日，利用其代
    表鈦格公司與巨群資訊顧問有限公司（下稱巨群公司）在台北市○○○路○段五
    十五號八樓（鈦格公司舊址）簽立６４ＫＣＯ－ＬＯＣＡＴＩＯＮ流量制合約書
    ，收取巨群公司負責人乙○○，當場交付票號ＦＣ0000000號、付款人誠
    泰銀行、金額為新台幣（下同）二十萬零一百八十三元之支票一紙預付通信費之
    機會，於簽約後，將該紙支票隱匿未向公司陳報而侵占入己，並於同年九月七日
    交由不知情之丁○○（業檢察官以罪證不足簽結）至交通銀行忠孝分行提示兌領
    ，並於同年十月間離職，嗣鈦格公司於合約書約定期限後仍未依約履約，經乙○○向鈦格公司負責人丙○○詢問原因後，始查知上情。
二、案經鈦格公司訴由臺灣臺北地方法院檢察署檢察官偵查起訴。
    理  由
一、訊據上訴人即被告（以下簡稱被告）甲○○矢口否認有為右揭侵占犯行，辯稱：
    伊並未與巨群公司簽約，鈦格公司指伊與巨群公司簽約之時間，伊已經未在鈦格
    公司上班，故鈦格公司與巨群公司於八十八年九月所簽合約與伊無關，又伊雖有
    收受系爭支票，惟係受乙○○委託替其設計車籍查詢程式之報酬，現在雙方委託
    關係已宣告終止，伊亦以存證信函通知乙○○領回中，伊並無不法意圖，亦無業
    務侵占事實等語，並提出投保歷史記錄資料、存證信函、經濟部商業司九十年二
    月十三日經（九十）商一字第○一○四二二二○號函及鈦格科技股份有限公司登
    記資料、鈦格公司負責人陳藉董熹戶籍謄本、乙○○名片等各一份為證。惟查：
    （一）、被告自八十六年七月一日至八十八年十月間，任職於鈦格公司為業務部
    副總經理，負責公司業務開拓等情，為被告於原審調查時所自承（參原審刑事卷
    宗第二十四頁），並經告訴人於偵查及原審調查中指訴詳實，並有告訴代理人丙○○所提出之鈦格公司員工基本資料表（參偵查卷宗第六頁）及勞工保險局八十
    九年十一月八日保承簡資字第七五五三六六０號書函一紙在卷可按（參原審刑事
    卷宗第三十三頁）。是被告提出投保歷史記錄資料，證明其於案發時並未任職於
    鈦格公司一節，不足採信；（二）、被告於簽立６４ＫCo-location流量制合約
    書，收取巨群公司乙○○所交付二十萬零一百八十三元之支票後，未向公司陳報
    ，而於八十八年九月七日交由不知情之丁○○，至交通銀行忠孝分行提示兌領等
    事實，亦經被告於原審調查時自承不諱（參原審刑事卷宗第二十四頁），核與證
    人乙○○於偵查中證稱：「我們去該公司（指鈦格公司）與被告簽約的，當場開
    了一張現金支票面額二十萬零一百八十三元，是誠泰銀行復興分行的票，是八十
    八年九月一日的即期票，交給被告拿走，在八十八年九月七日兌現，當時合約約
    定給他們公司買電腦硬體，約定在九月二十幾號幫我們組裝好，該公司大小章，
    也是被告拿去用印的」等語（參偵查卷宗第十五頁反面、第十六頁正面），於原
    審調查時證稱：「（問：是否在八十八年九月間和鈦格公司簽立通信服務網連線
    工程一事？並提示合約書）有，八十八年九月一日我到鈦格忠孝東路一段的公司
    ，被告當時是公司的副總，我在公司和被告洽談簽約事宜，經他同意我現場簽發
    一張二十萬零一百八十三元的現金票，交給被告作為給付合約款，被告將合約用
    公司印後交給我攜回。之後鈦格公司並未履約，我有催被告，被告都說快好了」
    等語之情節相符（參原審刑事卷宗第三十頁），復有誠泰銀行八十九年六月二十
    二日誠泰銀復字第八九００三十號函及所附支票正反影本附卷可稽（參偵查卷宗
    第二十三頁）。而上開支票款，確係由被告交與丁○○，由丁○○匯入其帳戶而
    兌現，並經證人丁○○於本院結證明白（參本院九十年三月五日訊問筆錄第四項
    ）；（三）、證人丁○○雖於本院證稱：被告在鈦格公司擔任副總經理，並為資
    訊部之主管，不負責收受貸款，被告係與一家汽車當舖做車籍資料管理系統程式
    ，而交與伊系爭支票等語（參本院九十年三月五日訊問筆錄第三頁、第四頁）。
    惟查，證人丁○○原本係被告在鈦格公司之祕書，兩人離開鈦格公司後另籌組一
    間工作室，並有男女朋友關係，為被告所是認，而丁○○因將該系爭支票款匯入
    自己之帳戶內，與本件有利害關係，所為證詞，顯有偏頗之虞，且按諸證詞內容
    ，有部分亦屬傳聞證據，均不足置信；（四）、被告於本院雖一再辯稱：伊已經
    於八十八年七月一日離開鈦格公司，伊並未代表鈦格公司與巨群公司簽約，系爭
    支票為乙○○委託伊做汽車當鋪車籍查詢資料系統程式所簽發等語，惟被告所提
    出之上開證據資料均無從為被告有利之認定。綜上所述，本件告訴人之指訴及相
    關證人之證述已經明白，堪認本件被告罪證明確，其犯行堪以認定，應依法論科
    。
二、查被告係鈦格公司業務部副總經理，負責開拓業務及收受貨款，與巨群公司簽立
    ６４ＫＣＯ－ＬＯＣＡＴＩＯＮ流量制合約書後，收取巨群公司所給付工程款項
    之支票一紙，其持有該支票係為業務上所持有他人之物，竟予以侵占入已。核被
    告所為，係犯刑法第三百三十六條第二項業務侵占罪。
三、原審認被告罪證明確，予以論罪科刑，固非無見。惟查，被告為本件犯行應係其
  一人所為，並無證據證明其與丁○○間具有犯意聯絡及行為分擔，原審認為被告
    與丁○○為共同正犯，並適用刑法第二十八條之規定，即與事實不符。被告上訴
    意旨，猶執陳詞，否認犯罪，指摘原判決不當，固無理由，檢察官上訴意旨以原
    審判決遽予認定被告與丁○○屬為共犯有欠妥適，指摘原判決不當，則為有理由
    ，原審判決既有上開可議之處，自應由本院將原判決撤銷改判。爰審酌被告受有
    良好之教育，不思以正途取得財物，竟心生貪念，將所收取業務上之支票侵占入
    己，損害告訴人財產法益，及犯罪後一再設詞狡辯，圖免罪責，事後雖未能與告
    訴人和解，惟已將自巨群公司負責人王威鎮交付之支票款向王威鎮為清償提存，
    有被告提出之提存書、國庫存款收款書各一份在卷可參等一切情狀，量處有期徒
    刑六月，並諭知易科罰金之折算標準示懲。
據上論斷，應依刑事訴訟法第三百六十九條第一項前段、第三百六十四條、第二百九
十九條第一項前段，刑法第三百三十六條第二項、第四十一條第一項，罰金罰鍰提高
標準條例第一條前段、第二條判決如主文。
本案經檢察官呂丁旺到庭執行職務。
中      華      民      國    九十      年      四      月     十七日
                            台灣高等法院刑事第十五庭
                                審判長法  官  房  阿  生
                                      法  官  雷  元  結
                                      法  官  鄧  振  球
右正本證明與原本無異。
不得上訴。
                                      書記官  洪  秋  帆
中      華      民      國    九十      年      四      月     十八     日
附錄：本案論罪科刑法條全文
刑法第三百三十六條
對於公務上或因公益所持有之物，犯前條第一項之罪者，處一年以上、七年以下有期
徒刑，得併科五千元以下罰金。
對於業務上所持有之物，犯前條第一項之罪者，處六月以上五年以下有期徒刑，得併
科三千元以下罰金。
前二項之未遂犯罰之。


司法院資訊處製作；財團法人民間司法改革基金會備份。
